【裁判字號】    89,易,358
【裁判日期】    891130
【裁判案由】    侵占
【裁判全文】
臺灣嘉義地方法院刑事判決                          八十九年度易字第三五八號
    公  訴  人  臺灣嘉義地方法院檢察署檢察官
    被      告  甲○○
右列被告因侵占案件，經檢察官提起公訴（八十九年度偵字第一六五五、一八七○號
），本院判決如左：
    主  文
甲○○連續意圖為自己不法之所有，而侵占對於業務上所持有之物，處有期徒刑柒月
。
    事  實
一、甲○○原於民國八十七年四月十三日起至八十八年七月二日止，在乙○○在嘉義
    市○○路八十五號一樓開設之戀曲冷飲店擔總會計，負責櫃檯、記帳、向銀行收
    取顧客持信用卡消費之帳款及向嘉義市稅捐稽徵處繳交娛樂稅等工作，為從事業
    務之人。甲○○因夫侯文紳積欠他人三、四百萬元，竟基於意圖為自己不法所有
    之概括犯意，乘擔任戀曲冷飲店總會計之便，自八十七年十月間起至八十八年六
    月止（確實日期均不詳），連續將乙○○交其向嘉義市稅捐稽徵處繳納之娛樂稅
    款共新臺幣（下同）二十七萬八千五百三十七元（應繳娛樂稅之月份、金額如附
    表），未向嘉義市稅捐稽徵處繳納；又自八十七年九月間起至八十八年五月間止
    （確實日期均不詳），連續將乙○○託其向發卡銀行收取之信用卡應收帳款十二
    萬一千元，收取後未交給乙○○，均侵占入己，用以清償前述債務。嗣乙○○於
    八十八年二月間陸續發現甲○○向發卡銀行收取之應收帳款交給乙○○之數目短
    少，經乙○○向發卡銀行查詢後，始發現上情。
二、案經乙○○訴由嘉義市警察局第一分局報告臺灣嘉義地方法院檢察署檢察官偵查
    起訴。
    理  由
一、訊據被告甲○○固承認有在戀曲冷飲店擔任總會計期間，將戀曲冷飲店欲繳納之
    娛樂稅款及向發卡銀行收取之應收帳款挪用等事實，惟矢口否認有業務侵占犯行
    ，辯稱：是先將款項挪用，並非侵吞云云。惟按所刑法上之侵占罪，係以意圖為
    自己或第三人不法之所有，而擅自處分自己持有之他人所有物，即變更持有之意
    為不法所有之意，為其構成要件。經查被告侵占告訴人乙○○交其代繳之娛樂稅
    款及告訴人託其向銀行收取之應收帳款之事實，業據告訴人指訴：「因為甲○○
    是擔任公司的總會計，專門負責公司每日營業所得的現款及各種支付款項，並且
    要向信用卡發卡銀行收取刷卡的應付帳款，所以洪女就自八十七年七月份開始上
    班後，將發卡銀行所支付的部分應付款占有己用，並向我騙稱銀行僅支付由其侵
    占後所剩的部分款項。又於八十七年九月份開始，將公司交付其代繳的娛樂稅侵
    吞己有」等語（詳警卷第二頁）明確。復有戀曲冷飲店之欠稅總歸戶查詢一份在
    卷可稽，而被告之犯行為告訴人發現後，於八十八年十月三日就其挪用乙○○之
    娛樂稅立有切結書一紙附於警卷可稽，另被告所侵占之娛樂稅款及向銀行收取而
    未繳回告訴人之信用卡應收帳款，亦有被告簽發本票影本十紙在卷可查，被告所
    辯不足採信，事證明確，被告犯行洵堪認定。
二、被告甲○○係戀曲冷飲店總會計，負責櫃檯、記帳及向銀行收取信用卡帳款並繳
    交娛樂稅等工作，為從事業務之人，其將業務上所持有之貨款挪用侵占入己，核
    其所為，係犯刑法第三百三十六條第二項之業務侵占罪。其先後多次業務侵占犯
    行，時間緊接，方式相同，所犯犯罪構成要件亦復同一，顯係基於概括犯意而為
    ，應依刑法第五十六條連續犯之規定，以一罪論，並加重其刑。爰審酌被告犯罪
    之動機係在清償其夫之債務，竟以擔任告訴人會計之便，實施侵占，侵占之金額
    ，及犯罪後雖曾與告訴人和解，但未能如期清償等一切情狀，量處如主文所示之
    刑，以示懲儆。
三、按娛樂稅應於營業次月繳納。查戀曲冷飲店欠繳娛樂稅之月份係自八十七年九月
    至八十八年五月，則被告應係自八十七年十月間起至八十八年六月止，侵占告訴
    人交予被告之娛樂稅款。告訴人認被告係自八十七年九月間起至八十八年五月間
    止，侵占上開娛樂款，應有誤會，附此敘明。
據上論結，應依刑事訴訟法第二百九十九條第一項前段，刑法第三百三十六條第二項
、第五十六條，罰金罰鍰提高標準條例第一條前段，判決如主文。
本案經檢察官吳基華到庭執行職務
中    華    民    國      八十九      年      十一      月      三十    日
                                      臺灣嘉義地方法院刑事第二庭
                                          法  官  張    育    彰
右正本證明與原本無異。
如不服本判決，應於判決送達後十日內向本院提出上訴狀( 應附繕本 )。
中    華    民    國     八十九       年      十二      月     一       日
              書記官  馮    澤    文
附表 ：
  ┌───────┬──────────┬────┐
  │時          間│金                額│備    考│
  ├───────┼──────────┼────┤
  │八十七年九月  │三萬七千六百六十七元│        │
  ├───────┼──────────┼────┤
  │八十七年十月  │三萬七千七百五十八元│        │
  ├───────┼──────────┼────┤
  │八十七年十一月│三萬七千七百五十八元│        │
  ├───────┼──────────┼────┤
  │八十七年十二月│三萬七千七百五十八元│        │
  ├───────┼──────────┼────┤
  │八十八年一月  │三萬七千七百五十八元│        │
  ├───────┼──────────┼────┤
  │八十八年二月  │三萬七千七百五十八元│        │
  ├───────┼──────────┼────┤
  │八十八年三月  │二萬九千九百四十六元│        │
  ├───────┼──────────┼────┤
  │八十八年四月  │二萬九千九百四十六元│        │
  ├───────┼──────────┼────┤
  │八十八年五月  │二萬九千九百四十六元│        │
  └───────┴──────────┴────┘
附錄本案論罪科刑法條全文：
刑法第三百三十六條
對於公務上或因公益所持有之物，犯前條第一項之罪者，處一年以上七年以下有期徒
刑，得併科五千元以下罰金。
對於業務上所持有之物，犯前條第一項之罪者，處六月以上五年以下有期徒刑，得併
科三千元以下罰金。
前二項之未遂犯罰之。


司法院資訊處製作；財團法人民間司法改革基金會備份。
